# 公司收购另一公司（股东相同），是否构成同一控合并

提问人：jdm0109 时间：2022-09-22 13:23:08
现有两家公司分别为A和B，其股东相同，但持股比例不同。分别如下：
A公司： B公司
a 50% 40%
b 20% 10%
c 10% 10%
d 10% 10%
e 10% 30%
。。。。。。。。。。
A公司和B公司均没有任何一股东可以单独控制，且各股东间未签订一致行动人协议；A和B该公司高管均一致
另知：a为e的姐夫。
问题：
A公司收购B公司是否构成同一控制下合并，A公司拟上市。
相关准则：
问题3-2-8（家族内成员之间转让股权形成的企业合并是否可以认定为同一控制下合并）提到如下：
根据《企业会计准则第 20 号——企业合并》第五条规定：“参与合并的企业在合并前后均受同一方或相同的多方最终控制且该控制并非暂时性的，为同一控制下的企业合并。”该准则应用指南第三条对上述概念作了进一步阐述：“同一方，是指对参与合并的企业在合并前后均实施最终控制的投资者；相同的多方，通常是指根据投资者之间的协议约定，在对被投资单位的生产经营决策行使表决权时发表一致意见的两个或两个以上的投资者；控制并非暂时性，是指参与合并的各方在合并前后较长的时间内受同一方或相同的多方最终控制。较长的时间通常指 1 年以上（含 1年）。”同时指出：“同一控制下企业合并的判断，应当遵循实质重于形式要求。”
1.关系密切的家庭成员主要包括配偶、父母、年满十八周岁的子女及其配偶、兄弟姐妹及其配偶、配偶的父母、配偶的兄弟姐妹和子女配偶的父母。
对于《企业会计准则第 36 号——关联方披露》中定义的“关系密切的家庭成员”而言，他们之间的密切关系通常带来的影响可能表明非书面约定存在，但并不是必然的。
。。。。。。。。。。。。。。。。

回答人：chenyiwei
相关依据：《监管规则适用指引——会计类第 1 号》之1-5：
1-5 同一控制下企业合并的认定
同一控制下企业合并的定义包含两个核心要素：一是合并方与被合并方在合并前后受同一方或相同的多方最终控制，二是该最终控制并非暂时性的（通常指一年以上）。
监管实践发现，关于同一控制下企业合并的认定，部分公司对准则的理解存在偏差和分歧。现就具体事项如何适用上述原则的意见如下：
一、家族成员之间转让股权形成的企业合并
同一控制下企业合并的认定标准较为严格，一般情况下，家族成员之间的股权转让不能直接认定为同一控制下企业合并，除非基于交易的商业实质，依据实质重于形式的原则，能够将家族成员之间转让股权的交易认定为”代持还原”。所谓”代持还原”是指，其他家族成员此前虽然在法律形式上持有股权，但实质上是代某一特定家族成员持有，该特定家族成员享有股权相关的主要风险和报酬，本次股权转让使得交易的法律形式与实质相统一。“代持还原”的认定，需要获取充分的证据，综合公司设立时的资金来源、交易股权对应的决策权的行使情况、交易价格的确定等因素进行判断。
据此，首先要确定：这两家公司此前是否均由A控制（不是和其他人共同控制）？E是否为A代持？如果不能认定E是为A代持股权，两家公司均受A控制，则鉴于“A公司和B公司均没有任何一股东可以单独控制，且各股东间未签订一致行动人协议”，故应认定为非同一控制下合并。